臺灣臺中地方法院交通事件裁定　　　 96年度交聲字第467號
原處分機關　交通部公路總局臺中區監理所
受處分人即
聲明異議人　甲○○
上列受處分人因違反道路交通管理處罰條例案件，對於交通部公
路總局臺中區監理所九十六年四月十八日所為之處分（中監違字
第裁六○—ＩＡ0000000號裁決書）聲明異議，本院裁定
如下：
        主  文
原處分撤銷。
甲○○汽車駕駛人行車速度超過規定之最高時速未滿貳拾公里，
處罰鍰新臺幣壹仟陸佰元，並記違規點數壹點。
        理  由
一、原處分意旨略以：異議人即受處分人（下稱受處分人）甲○
    ○所有之車牌號碼Ｙ五－二三一九號自用小客車，於民國（
    下同）九十五年八月三日九時四十九分許，在縣一四八線一
    六‧六公里處，因有「行車限速六十公里，時速七十九公里
    ，超速十九公里（經科學儀器採證）」之違規事實，經彰化
    縣警察局交通警察隊依法逕行舉發，受處分人未於期限內到
    案，本所遂於九十六年四月十八日以中監違字第裁六○—Ｉ
    Ａ0000000號裁決書，以受處分人違反道路交通管理
    處罰條例第四十條之規定，處罰鍰新臺幣二千二百元，並依
    第六十三條第一項記違規點數一點。逾期則依裁決書處罰主
    文規定裁處等語。
二、本件受處分人異議意旨略以：受處分人於收受上開裁決書時
    ，距離被舉發之時間已久，無從記憶於上開時地是否超速行
    駛，且本件既係逕行舉發案件，監理機關自應提出證據證明
    受處分人之違規行為，又受處分人從未收受任何舉發通知單
    ，致使無從在期限內繳納罰鍰，爰聲明異議云云。
三、按汽車駕駛人之違規行為，經以科學儀器取得證據資料，當
    場不能或不宜攔截製單舉發者，得對汽車所有人逕行舉發處
    罰；逕行舉發，應記明車輛牌照號碼、車型等可資辨明之資
    料，查明汽車所有人姓名或名稱、住址後製單舉發處罰之。
    又「本條例之處罰，受舉發違反道路交通管理事件之受處罰
    人，認為受舉發之違規行為應歸責他人者，應於舉發違反道
    路交通管理事件通知單應到案日期前，檢附相關證據及應歸
    責人相關證明文件，向處罰機關告知應歸責人，處罰機關應
    即另行通知應歸責人到案依法處理。逾期未依規定辦理者，
    仍依本條例各該違反條款規定處罰」，道路交通管理處罰條
    例第七條之二及第八十五條第一項分別定有明文。次按逕行
    舉發者，應按已查明之資料填註車牌號碼、車輛種類、車主
    姓名及地址，並於通知單上方空白處加註逕行舉發之文字後
    ，由舉發機關送達被通知人；又違反道路交通管理事件，行
    為人認為舉發之事實與違規情形相符者，得於接獲通知單後
    ，親自或委託他人持該通知單，不經裁決向指定之處所，逕
    依各條款罰鍰最低額繳納結案，違反道路交通管理事件統一
    裁罰基準及處理細則第十一條第一項、第四十八條第一項亦
    有明定。上開規定，無非在使受逕行舉發之違規人（受處分
    人），得以釐清責任歸屬及得以最低處罰標準在期限內自動
    繳納罰款，故舉發機關應先合法送達「舉發違反道路交通管
    理事件通知單」予受處分人，使其知悉應到案日期，嗣處分
    機關所為逕行裁決始為適法。又處理違反道路交通管理事件
    ，有關文書送達之程序，依行政程序法之規定。而送達應向
    受送達人之住居所、事務所或營業所為之。違反道路交通管
    理事件統一裁罰基準及處理細則第五條、行政程序法七十二
    條第一項前段各定有明文。
四、經查：
（一）本件受處分人所有車牌號碼Ｙ五－二三一九號自用小客車
      ，於九十五年八月三日九時四十九分許，在縣一四八線一
      六‧六公里處，因有「行車限速六十公里，時速七十九公
      里，超速十九公里（經科學儀器採證）」之違規事實，經
      彰化縣警察局交通警察隊依法逕行舉發，並將彰縣警交字
      第ＩＡ0000000號舉發違反道路交通管理事件通知
      單寄送「臺中市南屯區○○○街二六一之八號六樓」，嗣
      因遷移不明退回彰化縣警察局，而另行公示送達等情，有
      彰化縣警察局彰縣警交字第ＩＡ0000000號舉發違
      反道路交通管理事件通知單、車牌號碼Ｙ五－二三一九號
      自用小客車違規照片（如附件）、彰化縣警察局交通警察
      隊因遷移不明而被退回之公文封、彰化縣警察局九十五年
      九月六日彰警交字第○九五○○○三三一五號函、舉發違
      反道路交通管理事件通知單公示送達公告暨應受送達人清
      冊等各一份在卷可稽。依上開資料顯示，舉發單位即彰化
      縣警察局交通警察隊確有以自動照相設備攝得受處分人超
      速之照片（如附件），並隨同舉發違反道路交通管理事件
      通知單一併寄發予受處分人，惟因受處分人未居住於戶籍
      地而遭郵政機關退回，導致受處分人未曾見過該照片，並
      非舉發機關未提出受處分人超速之證據。
（二）次查，受處分人戶籍地址雖登記在「臺中市南屯區○○○
      街二六一之八號六樓」，但早已向監理、稅務等機關登記
      通訊地址為「彰化縣員林鎮○○路三六之六號」，監理、
      稅務機關亦能依該通訊地址寄送相關業務文件予受處分人
      收受等情，有受處分人委託轉帳代繳稅款約定書、交通部
      公路總局臺中區監理所中監違字第裁六○－ＩＡ0000
      000號裁決書、交通部公路總局臺中區監理所送達證書
      影本各一份在卷足憑。末查，原舉發機關誤以戶籍地址寄
      送上開舉發違反道路交通管理事件通知單，並於郵政機關
      因受處分人「遷移不明」退件後，雖已另行依法公示送達
      ，惟本件受處分人既已變更通訊地址，則原舉發機關自應
      依該通訊地址送達受處分人收受，始符送達之目的，故原
      舉發機關上揭送達，尚難謂之合法，從而受處分人未經合
      法送達收受上開舉發違反道路交通管理事件通知單，自無
      從知悉應到案日期，而在期限內自動繳納罰款。則依前述
      規定及說明，原處分機關逕予裁決，程序上即不適法。從
      而，本件異議有理由，爰撤銷原處分，並諭知異議人甲○
      ○違反道路交通管理處罰條例第四十條，汽車駕駛人行車
      速度超過規定之最高時速未滿二十公里，處罰鍰新臺幣一
      千六百元，並記違規點數一點。
五、據上論斷，應依道路交通案件處理辦法第二十條，裁定如主
    文。
中　　華　　民　　國　　96　　年　　5 　　月　　29　　日
                           交通法庭  法  官  林念祖
上正本證明與原本無異。
如不服本裁定應於送達後五日內向本院提出抗告狀。
                                     書記官
中　　華　　民　　國　　96　　年　　5 　　月　　29　　日
